【裁判字號】    97,上訴,3181
【裁判日期】    971225
【裁判案由】    違反槍砲彈藥刀械管制條例
【裁判全文】
臺灣高等法院臺中分院刑事判決        97年度上訴字第3181號
上  訴  人
即  被  告  甲○○
                   （現於臺灣彰化看守所附設勒戒所觀察勒
指定辯護人  本院公設辯護人  賴泰鈞
上列上訴人因違反槍砲彈藥刀械管制條例案件，不服臺灣彰化地
方法院97年度訴字第2854號中華民國97年11月20日第一審判決（
起訴案號：臺灣彰化地方法院檢察署97年度偵字第5736號），提
起上訴，本院判決如下：
    主  文
上訴駁回。
    理  由
一、按依刑事訴訟法第350條、第361條、第362條、第367條規定
    ，不服地方法院之第一審判決而上訴者，須提出上訴書狀，
    並應敘述具體理由，為上訴必備之程式；其所提出之書狀未
    敘述上訴理由，或僅曾以言詞陳述上訴理由者，均應於上訴
    期間屆滿後20日內補提理由書於第一審法院。第一審法院經
    形式審查，認逾期未補提上訴理由者，應定期間先命補正；
    逾期未補正者，為上訴不合法律上之程式，應以裁定駁回。
    倘已提出上訴理由，但所提非屬具體理由者，則由第二審法
    院以上訴不合法律上之程式，判決駁回。而所謂具體理由，
    必係依據卷內既有訴訟資料或提出新事證，指摘或表明第一
    審判決有何採證認事、用法或量刑等足以影響判決本旨之不
    當或違法，而構成應予撤銷之具體事由，始克當之（例如：
    依憑證據法則具體指出所採證據何以不具證據能力，或依憑
    卷證資料，明確指出所為證據證明力之判斷如何違背經驗、
    論理法則）；倘僅泛言原判決認定事實錯誤、違背法令、量
    刑失之過重或輕縱，而未依上揭意旨指出具體事由，或形式
    上雖已指出具體事由，然該事由縱使屬實，亦不足以認為原
    判決有何不當或違法者（例如：對不具有調查必要性之證據
    ，法院未依聲請調查亦未說明理由，或援用證據不當，但除
    去該證據仍應為同一事實之認定），皆難謂係具體理由，俾
    與第二審上訴制度旨在請求第二審法院撤銷、變更第一審不
    當或違法之判決，以實現個案救濟之立法目的相契合，並節
    制濫行上訴（ 最高法院97年度臺上字第892號刑事判決意旨
    參照）。
二、上訴人即被告甲○○（下稱被告）不服原審判決提起上訴，
    其所具之上訴理由狀略謂：(一)按「科刑時應以行為人之責任
    為基礎，並審酌一切情狀，尤應注意下列事項，為科刑輕重
    之標準：一、犯罪之動機、目的。二、犯罪時所受之刺激。
    三、犯罪之手段。四、犯罪行為人之生活狀況。五、犯罪行
    為人之品行。六、犯罪行為人之智識程度。七、犯罪行為人
    與被害人之關係。八、犯罪行為人違反義務之程度。九、犯
    罪所生之危險或損害。十、犯罪後之態度。」刑法第57條定
    有明文。又「量刑之輕重，固屬事實審法院得依職權自由裁
    量之事項，惟仍應受比例原則及公平原則之限制，否則其判
    決即非適法。刑事審判旨在實現刑罰權分配的正義，故法院
    對有罪被告之科刑，應符合罪刑相當之原則，使輕重得宜，
    罰當其罪，以契合社會之法律感情，此所以刑法第57條明定
    科刑時應審酌一切情狀，尤應注意該條各款所列事項以為科
    刑輕重之標準」，是量刑時應遵守比例原則（最高法院93年
    度台上字第5073號裁判意旨參照）。據此，懇請鈞院能審酌
    被告不法及罪責之程度，予被告從輕量刑之機會。(二)經查：
    1.被告甲○○於本案之前5年內無前科，並非累犯 ，素行尚
    稱良好，而被告5年內無前科 ，亦可認被告對前案之犯罪已
    然悔過。此部分原審判決未特別著註。2.被告甲○○家中有
    父親林進才、母親何美香、長女林靜慈、長子林煥庭、次子
    林逸程，上開家屬目前均無業，且父、母親年紀已大，被告
    之子女均年幼，尚在唸書，被告之太太黃美華已離家5、6年
    ，彼等均待被告照料撫養，被告亦確實擔負起家中所有經濟
    來源，今被告身現囹圄，家中無人照料，陷入絕境，被告為
    此憂心忡忡，屢次律見總向辯護人表示，為此後悔不已，被
    告身在看守所，仍擔心家人無人照顧，足見被告本性尚屬善
    良，非冥頑不靈之徒。3.被告甲○○患有腎泌尿道結石併血
    尿及輕度肢體障礙，並領有身心障礙手冊，此有診斷證明書
    及身心障礙手冊可證，被告之疾病需定期就醫治療，為免被
    告長期入監導致病症惡化，對被告未來一生之復健有不良影
    響，懇請鈞院酌定適當之刑。綜上，並考量被告持有扣案槍
    枝，非蓄意取得，而係為擔保綽號小哥之成年男子，向被告
    之借款而取得，取得之緣由，非用以實行不法，足見被告並
    非窮凶極惡、作奸犯科之人。因而懇祈鈞院厚體刑罰謙抑之
    思想，予被告從輕量刑，以勵自新云云。
三、查：本案原審判決係依被告之自白、扣案之制式半自動手槍
    1枝、彈匣1個、各式子彈71顆、內政部警政署刑事警察局槍
    彈鑑定書、函示各1份 、彰化縣警察局北斗分局刑事案件證
    物採驗紀錄表、內政部警政署刑事警察局搜索扣押筆錄、及
    扣押物品清冊等證據，認定被告有未經許可持有手槍、子彈
    等犯行，並適用槍砲彈藥刀械管制條例第7條第4項、第12條
    第4項等相關規定 ，予以論罪科刑，認事用法核無違誤。而
    被告上開所犯持有之手槍為制式半自動手槍，相較於一般持
    有或寄藏改造手槍犯行言，其情節自屬較重，其對社會之潛
    在性危險亦較高 ；且該罪之法定刑為最輕本刑5年以上有期
    徒刑，原審判決量刑理由已詳敘業已審酌被告之素行、犯罪
    之動機、目的、未經許可，持有殺傷力強大之制式半自動手
    槍1枝及各式子彈71顆之手段 、所持有之制式半自動手槍及
    各式子彈之數量、期間、持有上開槍、彈對社會治安造成之
    影響、對社會秩序之危害及犯後之態度等一切情狀，及依想
    像競合規定，從未經許可持有手槍罪處斷 ，量處有期徒刑6
    年，併科罰金30萬元，罰金如易服勞役，以新臺幣2000元折
    算1日，其所量處之刑度，明顯無過重之情形 。況原審並特
    別審酌被告前因無故持有具殺傷力可發射子彈之槍枝及未經
    許可製造彈藥等案件，分別經原審法院於86年12月16日，以
    86年度訴字第796號各判處有期徒刑1年2月、1 年4月，應執
    行有期徒刑2年4月確定，有臺灣高等法院被告前案紀錄表、
    臺灣彰化地方法院檢察署刑案資料查註紀錄表附卷可稽，此
    次再犯持有手槍罪，惡性較之更為重大，顯見上開刑罰難收
    警惕之效等情，縱被告5年內未有犯罪紀錄 ，但其對非法持
    有槍、彈明顯有特別僻好之惡性，對社會治安極具危害性，
    原審綜合上情而為科刑之考量，並無違誤。至被告之其餘關
    個人及家庭因素之上訴意旨，對於其應接受國家法律處罰之
    量刑，要不生影響。
四、是以被告以上開情詞提起上訴，固具備形式上之理由，但究
    其實質，明顯對於原判決所認定之犯罪事實及量刑基礎不生
    動搖。被告未提新事證，亦未依據卷內之訴訟資料，指摘原
    審決有何足以影響判決本旨之不當或違法，構成應予撤銷之
    具體事由，乃徒憑己意漫指原審判決不當，其上訴自屬違背
    法律上之程式，應予以駁回 ，爰依刑事訴訟法第367條前段
    、第372條之規定，不經言詞辯論判決如主文。
據上論斷，應依刑事訴訟法第367條前段、第372條，判決如主文
。
中    華    民    國    97    年    12    月    25    日
            刑事第五庭  審判長法  官   趙   春   碧
                              法  官   楊   真   明
                              法  官   賴   恭   利
以上正本證明與原本無異。
如不服本判決應於收受送達後10日內，向本院提出上訴書狀，其
未敘述上訴理由者，並得於提起上訴後十日內向本院補提理由書
（均須按他造當事人之人數附繕本）「切勿逕送上級法院」。
                              書記官   林   桂   鳳
中    華    民    國    97    年    12    月    25    日


司法院資訊處製作；財團法人民間司法改革基金會備份。
